臺灣桃園地方法院刑事判決　　　　　　　96年度訴字第1544號
公　訴　人　臺灣桃園地方法院檢察署檢察官
被　　　告　乙○○
指定辯護人　本院公設辯護人甲○○
上列被告因違反毒品危害防治條例案件，經檢察官提起公訴（95
年度偵字第14892 號），本院判決如下︰
    主  文
乙○○連續販賣第二級毒品，累犯，處有期徒刑柒年陸月；又販
賣第二級毒品，累犯，處有期徒刑柒年貳月。應執行有期徒刑捌
年陸月。
    事  實
一、乙○○前因於民國91年間，因施用第二級毒品案件，經本院
    判處有期徒刑7 月確定；又於93年間，因施用第一、二級毒
    品案件，經本院分別判處有期徒刑1 年、8 月，並定其應執
    行刑為有期徒刑1 年6 月確定，上開二案接續執行，執行中
    經假釋，於94年12月28日假釋期滿，假釋未經撤銷，未經執
    行之刑以已執行論而執行完畢。明知安非他命係經公告列為
    毒品危害防制條例第2 條第2 項第2 款規定之第二級毒品，
    不得自他人販入或賣出予他人，竟基於意圖營利而販入或賣
    出安非他命之概括犯意，連續於95年5 月底、同年6 月5 日
    至6 日間，在桃園縣龍潭鄉○○路與雙連街口加油站，以每
    公克新臺幣（下同）4,000 元或5,000 元價格，賣出第二級
    毒品甲基安非他命供丙○○施用。復於同年7 月7 日至8 日
    間，又在上開加油站以相同價格販賣第二級毒品甲基安非他
    命供丙○○施用。嗣於95年7 月9 日，丙○○經警查獲施用
    第二級毒品甲基安非他命後，於警詢及偵訊中供陳其施用之
    第二級毒品均由乙○○向其兜售，始查知上情。
二、案經桃園縣政府警察局龍潭分局報告臺灣桃園地方法院檢察
    署檢察官偵查起訴。
    理  由
一、本案認定被告有罪之證據方法，計有：(一)被告就自己之犯罪
    事實於警詢、偵查及審理中之陳述、(二)證人丙○○於警詢之
    證述、偵訊中之證言、(三)本院95年度易字第1408號判決認定
    之證人丙○○有施用第二級毒品犯行之事實、本院本院95年
    度壢簡字第2366號判決認定被告前遭查獲持有附表編號一所
    示扣案毒品之事實。經查皆未發現有實施刑事訴訟程序之公
    務員因違背法定程序取得該等證據方法之情形。又本案證人
    丙○○經本院傳喚、拘提皆未到庭，惟按「被告以外之人於
    偵查中向檢察官所為之陳述，除顯有不可信之情況者外，得
    為證據。」、「被告以外之人於審判中有下列情形之一，其
    於檢察事務官、司法警察官或司法警察調查中所為之陳述，
    經證明具有可信之特別情況，且為證明犯罪事實之存否所必
    要者，得為證據：一、…。三、滯留國外或所在不明而無法
    傳喚或傳喚不到者。四、…。」，刑事訴訟法第159 條之1
    第2 項、第159 條之3 第3 款分別定有明文，復按刑事訴訟
    法第159 條之1 第2 項所稱得為證據之被告以外之人於偵查
    中向檢察官所為之陳述，係指已經被告或其辯護人行使反對
    詰問權者而言，如檢察官於偵查中訊問被告以外之人之程序
    ，未予被告行使反對詰問權之機會，除非當事人於審判中明
    示捨棄詰問權，或有刑事訴訟法第159 條之3 所列各款之情
    形以外，均應傳喚該陳述人到庭具結，使被告或其辯護人有
    行使反對詰問權之機會，否則該偵查中向檢察官所為陳述，
    仍不得作為論罪判斷之依據（最高法院95年度台上字第5026
    號判決要旨參照）。查以，證人丙○○於偵查中就被告向其
    兜售第二級毒品安非他命之證言，係由檢察官依訊問證人程
    序具結在案，且與其警訊中所述大致相符，並無顯有不可信
    之情況，而丙○○暨經本院合法傳喚拘提未到，有丙○○之
    戶籍謄本、臺灣高等法院在監在押全國紀錄表、傳票送達回
    證、拘提未獲報告書各一份在卷可查，本案就證人丙○○未
    能於審判中到庭之情，顯有刑事訴訟法第159 條之3 第3 款
    事由存在，依上開說明，其於偵查中向檢察官陳述之證言，
    自有證據能力。又證人丙○○前於95年7 月10日上午11時20
    分至同日時55分於警詢中供被告向其兜售毒品，係因其經警
    查獲施用並持有第二級毒品安非他命，而依其於警詢狀態，
    其當時精神狀態良好、身體並無任何不適，且係基於自由意
    識下回復警方之詢問，由警據以製作筆錄，而上開被告販賣
    第二級毒品安非他命予證人丙○○之事實，復為證明被告犯
    罪事實所必要，自得為證據。被告雖於本院審理中辯稱伊與
    丙○○間，前因伊向丙○○購買車牌號碼車牌號碼1255-F G
    號自用小客車未給錢，證人丙○○對其有所不滿云云，惟查
    ，證人丙○○係汽車行銷人員，業據其於警詢筆錄陳述在卷
    ，而車牌號碼1255-FG 號自用小客車，係丙○○以其嫂嫂杜
    建愛名義購買後，於95年5 月24日轉賣並先交付被告，再於
    同年月30日由被告女友謝智淳出名簽定買賣契約，惟因被告
    經警在附表編號一所示時地，查獲持有毒品犯行，該車隨即
    遭警查獲，並由杜建愛自警方取回逕交由賣車車行取走等情
    ，除據證人丙○○於乙○○犯持有第一級毒品罪之本院95年
    度壢簡字第2366號警詢、檢察官訊問中（95年度內勤字第12
    號）結證在卷外，亦經證人杜建愛於警詢證述明，且有切結
    書、汽車買賣合約書、車籍作業系統查詢認可資料各一份附
    於該卷可憑（本院95年度壢簡字第2366號刑事簡易判決事實
    及理由二參照），是該車既由杜建愛出名購買且由其取回逕
    交付車行，以償付杜建愛基於該車買受人名義而積欠車行或
    銀行欠款，難認被告就此所辯為可採。綜上，本案證人丙○
    ○於警詢、偵訊中之陳述，依法有證據能力。又被告就本案
    犯罪事實之不利己之陳述，查無刑事訴訟法第156 條第1 項
    、第158 條之2 規定情形，且與本院依法調查所得事實相符
    ，自得爰引其自白為認定被告有罪之證據。此外，上開(三)之
    判決書所示事實，係刑事訴訴法第158 條規定毋庸舉證之事
    實，本院自得爰引該判決書認定丙○○確有施用第二級毒品
    安非他命之事實。
二、訊據被告乙○○矢口否認上開犯行，辯稱伊雖認識丙○○，
    但未販賣安非他命予丙○○云云，而起訴書所載扣案毒品（
    參見附表編號二）係其在中壢遊騎兵遊樂場，向綽號「阿峰
    」男子購買供己施用云云。經查：
    (一)本案起訴書犯罪事實欄記載如附表編號二所示之扣案證物
      ，前已經檢察官分別就被告涉犯各該犯行偵查起訴或聲請
      簡易判決處刑，並經本院以如附表編號二所示之各該判決
      判決有罪且將該欄所示之扣案物全部沒收確定在案，有各
      該判決書及被告之臺灣高等法院被告前案紀錄表各一份在
      卷可查，況以該欄扣案物係後於證人丙○○證稱之被告向
      其兜售第二級毒品甲基安非他命之95年5 月底、同年6 月
      5 日至6 日間後（於該期間前後被告已經遭警查獲持有附
      表編號一所示之毒品）、同年7 月7 日至8 日間前（該次
      被告販賣予證人丙○○之第二級毒品甲基安非他命，自非
      屬附表編號二所示之毒品），是附表編號二所示之扣案物
      ，尚與本案被告販賣毒品與丙○○之犯行無涉，顯屬起訴
      書一時贅載，合先敘明。
    (二)證人丙○○前於95年7 月9 日經警查獲持有第二級毒甲基
      安非他命而涉犯施用第二級毒品犯行後，於同年月10日上
      午11時20分起至同日上午11時55分止於警詢中陳述以「（
      問）你所施用之毒品向何人？以何代價購得？如何聯絡？
      （答）是向綽號『繼宗』之男子約二、三天前主動連絡我
      ，並於龍潭鄉○○路附近加油站交易，每次我購買毒品安
      非他命新臺幣約4,000 元或5,000 元（一小包）不等。（
      問）綽號『繼宗』之男子有無聯絡電話？我沒有他的電話
      ，電話係『繼宗』之男子均他主動與我聯絡且來電電話均
      未顯示。」等語（參見本院95年度易字第1408號偵查卷95
      年度毒偵字第3692號卷第8 頁）；復於同日下午4 時18分
      至26分經警移送臺灣桃園地方法院檢察署由檢察官訊問（
      95年度內勤字第11號），就其施用毒品之來源，具結證稱
      以「（問）是否在95年7 月9 日晚上10點在你住處被警查
      獲安非他命一包、吸食器乙個等物？（答）是，東西都是
      我的。安非他命是我在7 月7 、8日下午1 點左右，在龍
      潭鄉○○路加油站向『繼宗』買的，他住在龍潭鄉○○街
      附近，約三十歲左右，我在警局有指認過照片了。」等語
      （參見本院95年度易字第1408號偵查卷95年度毒偵字第36
      92號卷第33頁）、又於同日下午4 時32分至46分之檢察官
      訊問（95年度內勤字第12號），就被告向其兜售毒品之次
      數及時間，具結證稱以「（問）有無向乙○○買過毒品？
      （答）共買過三次，都是買安非他命，第一次在5 月底，
      第二次在6 月5 、6 日左右，第三次在7 月7 、8 日，都
      是約在龍潭鄉○○路與雙連街加油站交貨。大部分都是他
      打電話給我的手機0000000000與我聯絡，我每次都像他買
      4 、5,000 元，約一克重。（問）為何7 月9 日扣得的只
      有0.2 克？（答）我用剩下的。這一包也是向他買的，這
      包他賣我5,000 元。（問）乙○○平常有無在販賣毒品？
      （答）我不知道。因他知道我有在用安非他命，才會問我
      要不要，我也不知道他毒品來源。他只有賣安非他命給我
      ，海洛因我沒用過我不知道。」等語（參見本案偵查卷95
      年度毒偵字第14892 號卷第52、53頁），是依證人丙○○
      上開證言內容，丙○○就其向被告取得毒品方法，均係以
      其係向被告「購買」、「買」之用語為陳述，而證人丙○
      ○於同年7 月10日經警採尿送交台灣檢驗科技股份有限公
      司檢驗，結果係呈安非他命與甲基安非他命陽性反應等情
      ，而由檢察官起訴並由本院以95年度易字第1408號宣示判
      決筆錄判處丙○○犯施用第二級毒品罪確定等情，亦有上
      開濫用藥物尿液檢驗報告暨上開判決各一份在卷可查，且
      被告前於附表編號一所示時地，經警查獲如附表該欄數量
      之毒品，而該次查獲時間，亦與證人上開證述之第一次向
      被告購買毒品之時間相近，此外，被告前於警詢中向警陳
      稱「（問）你多久向綽號阿峰之男子購買（註：海洛因及
      安非他命）一次？每次都購買多少？（答）我大約每半個
      月向阿峰購買一次。每次都向阿峰購買約20,000元左右。
      」等語（參見本案偵查卷95年度毒偵字第14892 號卷第16
      頁），而復於偵訊中陳稱「（問）現任何職？（答）白天
      沒有工作，在家照顧我爸，我爸因為攝護腺癌在家休養，
      我還有一個十歲的兒子要照顧，我晚上就去幫人家發傳單
      ，平均一個月27,000元。（問）尚有無其他收入？（答）
      無。」等語，是依被告自陳之經濟狀況及購買毒品施用之
      花費顯難認相當，堪認證人丙○○證述被告主動向其兜售
      第二級毒品甲基安非他命等情，應屬實在，且係基於營利
      之意思，向證人丙○○為販售，應堪認定。
    (三)綜上，本件事證明確，被告犯行洵堪認定，應依法論科。
三、被告乙○○先後三次販售第二級毒品甲基安非他命與證人丙
    ○○之行為，均係犯行為當時之毒品危害防制條例第4 條第
    2 項之販賣第二級毒品罪。按「行為後法律有變更者，適用
    行為時之法律。但行為後法律有利於行為人者，適用最有利
    於行為人法律。」、「本法總則於其他法律有刑罰貨保安處
    分之規定者，亦適用之。但其他法律有特別規定者，不在此
    限。」，94年2 月2 日修正公布並於95年7 月1 日施行之修
    正後刑法第2 條第1 項定有明文，查被告為上開犯行後，毒
    品危害防治條例雖未修正，惟修正後刑法已經施行，本案自
    應為新舊刑法之比較適用。茲依修正後刑法第2 條第1 項、
    第11條規定，並參酌最高法院九十五年度第八次、第二十一
    次刑事庭會議決議之新舊刑法適用原則，就上開各項足以影
    響本案行為可罰性範圍及其法律效果之相關新舊法律修正，
    比較本案新舊法律適用如下：
    (一)關於法定罰金刑部分，修正前刑法第33條第5 款規定罰金
      刑為銀元1 以上（另依現行法規所定貨幣單位折算新臺幣
      條第2 條規定折算為新臺幣3 元，再依罰金罰鍰提高標準
      條例第1 條前段規定提高十倍後，折算為新臺幣30元），
      修正後刑法第33條第5 款則修正為新臺幣1,000 元以上，
      並以百元計算之。比較行為時法與裁判時法，關於罰金刑
      最低度部分，以行為時法即修正前刑法較有利於被告。
    (二)修正前刑法第56條之連續犯規定，業經修正後刑法刪除，
      是被告之數犯罪行為，於新法施行後，應予分論併罰。此
      刪除雖非犯罪構成要件之變更，但顯已影響行為人刑罰之
      法律效果，自屬法律有變更，比較新舊法結果，仍應適用
      較有利於被告之行為時法律即修正前刑法第56條規定，論
      以連續犯。
    (三)關於數罪併罰就主刑有期徒刑定應執行之規定，修正前刑
      法第51條第5 款係規定「宣告多數有期徒刑者，於各刑中
      之最長期以上，各刑合併之刑期以下，定其刑期。但不得
      逾二十年。」，而修正後刑法第51條第5 款修正為「但不
      得逾三十年」，比較新舊法規定，自以修正前刑法較有利
      於被告。
    (四)綜上，本案經全部罪刑為比較結果，除新舊法處罰之輕重
      相同，無比較適用問題，而應依一般法律適用原則，適用
      裁判時法之事項外，以修正前刑法最有利於被告，是本件
      應適用修正前刑法規定，對被告論罪科刑。
四、被告乙○○先後三次販售第二級毒品甲基安非他命與證人丙
    ○○之行為，均係犯行為當時之毒品危害防制條例第4 條第
    2 項之販賣第二級毒品罪。按關於行為人於於刑法修正前後
    多次販賣毒品行為，因修正後刑法廢除連續犯規定，改採一
    罪一罰，是就行為人於修正後刑法施行前連續販賣毒品之犯
    行，應依刑法第2 條第1 項之規定，適用修正前連續犯之規
    定論以一罪；就修正後刑法施行後之多次販賣犯行，除符合
    接續犯之要件外，則應一罪一罰，再就刑法修正施行後之數
    罪，與修正前依連續犯規定所論之一罪，數罪併罰，合併定
    其應執行之刑（最高法院96年度第9 次刑事庭會議就行為人
    於刑法修正前後之連續施用毒品之法律適用決議要旨參照）
    。被告第一、二次販賣第二級毒品犯行，時間緊接，方法相
    同，所犯係構成要件相同之罪名，顯係基於概括犯意反覆為
    之，應依修正前刑法第56條連續犯之規定論以一罪，並依法
    加重其刑；第三次販賣第二級毒品犯行，單獨依修正後刑法
    論其一罪，再與上開連續犯所論之一罪，依修正前刑法數罪
    併罰規定為論處。被告有如事實欄所載之犯罪科刑暨執行紀
    錄，有臺灣高等法院被告前案紀錄表在卷可稽，其於有期徒
    刑之執行完畢後，五年以內故意再犯有期徒刑以上之本罪，
    為累犯，應依修正後刑法第47條第1 項規定加重其刑。爰審
    酌被告既明知甲基安非他命係經公告列為第二級毒品，竟仍
    意圖營利為販賣，其行為顯已危害國民身體健康及社會風氣
    ，惟斟酌其犯罪之動機、販賣之次數、以及生活狀況、品行
    、智識程度與其因本案犯行所得利益暨所生危害等一切情狀
    ，分別量處如主文所示之刑並定其應執行之刑。又本案被告
    之犯罪時間雖係在96年4 月24日前，惟所犯罪名係毒品危害
    防制條例第4 條第2 項之罪，且經本院宣告有期徒刑之刑期
    已逾1 年6 月，依中華民國九十六年罪犯減刑條例第3 條第
    1 項第7 款規定，自不得予以減刑，附此敘明。末查，檢察
    官起訴書雖聲請本院將如附表編號二所示之物品沒收，惟該
    等物品均已經由本院於另案宣告沒收在案，
據上論斷，應依刑事訴訟法第299 條第1 項前段，毒品危害防制
條例第4 條第3 項，修正後刑法第2 條第1 項前段、第11條前段
、第56條、第51條第5 款，判決如主文。
本案經檢察官何治蕙到庭執行職務。
中　　華　　民　　國　　96　　年　　12　　月　　31　　日
                  刑事第十庭審判長  法　官　江德民
                                    法  官  林家賢
                                    法  官  陳世旻
┌────────────────────────────────────────────────┐
│附表：                                                                                          │
├──┬─────┬──────┬───────────┬──────┬─────────────┤
│編號│ 查獲時間 │  查獲處所  │      查獲物品        │相關審理案號│  審理結果（判決主文）    │
│    │（年月日）│            │                      │            │                          │
│    │（時分）  │            │                      │            │                          │
├──┼─────┼──────┼───────────┼──────┼─────────────┤
│ 一 │95.06.04/ │桃園縣龍潭鄉│(一)第一級毒品海洛因二包│本院95年度壢│持有第一級毒品，累犯，處有│
│    │03:05     │百福街12號前│  （合計淨重1.46公克及│簡字第2366號│期徒刑伍月，如易科罰金，以│
│    │          │向丙○○購買│  殘留微量海洛因之包裝│            │參佰元折算壹日。扣案之第一│
│    │          │之車牌號碼12│  袋二個重0.56公克，純│            │級毒品海洛因貳包（合計淨重│
│    │          │55-FG 號自用│  度百分之9.83，純質淨│            │1.46公克及殘留微量海洛因之│
│    │          │小客車上    │  重0.14公克）。      │            │包裝袋二個重0.56公克，純度│
│    │          │            │(二)第二級毒品甲基安非他│            │百分之9.83，純質淨重0.14公│
│    │          │            │  命八包（淨重1.5935公│            │克）、第二級毒品甲基安非他│
│    │          │            │  克，驗餘淨重1.4795公│            │命捌包（驗餘淨重1.4795公克│
│    │          │            │  克及殘留微量甲基安非│            │與殘留微量甲基安非他命之塑│
│    │          │            │  他命之塑膠袋八個）。│            │膠袋捌個）均沒收銷燬之。  │
├──┼─────┼──────┼───────────┼──────┼─────────────┤
│ 二 │95.06.22/ │桃園縣大溪鎮│(一)第一級毒品海洛因四小│本院96年度訴│施用第一級毒品，累犯，處有│
│    │21:30     │頂好新村111 │  包及一小瓶（毛重4.3 │字第1793 號 │期徒刑壹年。扣案之海洛因肆│
│    │          │號被告身上及│  公克，淨重1.55公克，│            │小包、壹小瓶（合計毛重肆點│
│    │          │車牌號碼LI-9│  純度20﹪，純質淨重0.│            │公克），沒收銷燬之；扣案│
│    │          │341 號自小客│  31公克）。          │            │之注射針筒壹支，沒收之。  │
│    │          │車內        │(二)安非他命二小包（毛重├──────┼─────────────┤
│    │          │            │  0.63 公 克，在身上查│本院95年度壢│連續施用第二級毒品，累犯，│
│    │          │            │  獲）、安非他命九小包│簡字第294 號│處有期徒刑陸月，如易科罰金│
│    │          │            │  （毛重8.53公克，在車│            │以佰元折算壹日。扣案之安│
│    │          │            │  上查獲）。          │            │非他命貳包（毛重零點陸公│
│    │          │            │                      │            │克）、安非他命玖包（毛重捌│
│    │          │            │                      │            │點伍公克）均沒收銷燬之，│
│    │          │            │                      │            │吸食器壹組、玻璃球壹個、削│
│    │          │            │                      │            │尖吸管壹支均沒收。        │
├──┼─────┴──────┴───────────┴──────┴─────────────┤
│備註│1.附表編號一所示之部分查扣毒品，係經警在上開地址查獲被告後，於被告當場占有使用之由證人韓同│
│    │  銘前於95年5 月24日出賣交付予被告使用之車牌號碼1255-FG 號自用小客車上查獲；又查獲時間，與│
│    │  證人丙○○證稱之被告於同年5 月底、6 月5 日至6 日間向其兜售毒品之時間相近。              │
│    │2.附表編號二查扣毒品，雖經檢察官列在本件起訴書之犯罪事實欄內，惟係在證人丙○○證稱之被告於│
│    │  同年7 月7 日至8 日間向其兜售毒品時間之前，尚難認與本案被告販賣毒品予丙○○之犯行相關。  │
└──┴─────────────────────────────────────────────┘
以上正本證明與原本無異
如不服本判決書應於送達後10日內向本院提出上訴狀
                                    書記官　劉璟佳
中　　華　　民　　國　　96　　年　　12　　月　　31　　日
附錄：
毒品危害防制條例
第  4   條
製造、運輸、販賣第一級毒品者，處死刑或無期徒刑；處無期徒
刑者，得併科新臺幣一千萬元以下罰金。
製造、運輸、販賣第二級毒品者，處無期徒刑或七年以上有期徒
刑，得併科新臺幣七百萬元以下罰金。
製造、運輸、販賣第三級毒品者，處五年以上有期徒刑，得併科
新臺幣五百萬元以下罰金。
製造、運輸、販賣第四級毒品者，處三年以上十年以下有期徒刑
，得併科新臺幣三百萬元以下罰金。
製造、運輸、販賣專供製造或施用毒品之器具者，處一年以上七
年以下有期徒刑，得併科新臺幣一百萬元以下罰金。
前五項之未遂犯罰之。
